最高法院刑事裁定　　　　　　　　　　111年度台抗字第785號
抗　告　人　汪秉霖





上列抗告人因公共危險案件，不服臺灣高等法院中華民國111年4
月27日駁回其聲請再審之裁定（110 年度交聲再字第35號），提
起抗告，本院裁定如下：
    主  文
抗告駁回。
    理  由
一、按刑事訴訟法第420條第1項第6款暨同條第3項所規定之新事
    實或新證據，係指判決確定前已存在或成立而未及調查斟酌
    ，暨判決確定後始存在或成立等具有新規性（或稱未判斷資
    料性）要件之事實或證據，且須該事實或證據，單獨或與先
    前之證據綜合判斷，足以動搖原確定判決所認罪名者，亦即
    具有顯著性（或稱確實性或合理可信性）要件，二者不可或
    缺，始符合上開條項所指之新事實或新證據，而得據為聲請
    再審之適法事由。
二、本件抗告人汪秉霖對於原審109年度交上訴字第172號確定判
    決（下稱原判決）聲請再審及其陳述意旨略以：本件案發當
    天伊騎機車發現後方有人跟隨在後而停車詢問原委，對方雖
    指稱伊騎乘機車撞到人還逃跑等語，但伊已當場表示並未撞
    到人，並未向對方稱：伊不打算跑很遠等語，對方仍將伊壓
    制在地，直到制服警員到場始鬆手。伊於原確定判決案件（
    下稱原案件）審理時始知悉當日壓制伊者係未著制服之警員
    徐定明。本案伊在原案件警詢時已陳稱並未撞到告訴人陳秀
    春，警員卓易諺亦向伊表示其並未看見伊當時所駕駛之機車
    有碰撞痕跡，可見案發當天伊騎乘機車並未與他人發生碰撞
    ，且以正常速度騎乘機車及停等紅綠燈號誌，而無加速行駛
    逃離現場之情形。證人卓易諺（原案件第二審審理時關於警
    員部分，僅傳喚證人高慶舫及卓易諺2 人到庭調查，並未傳
    喚警員莊易達，聲請意旨將卓易諺之證詞記載為莊易達所為
    ，顯有誤會），於原案件審理時證稱抗告人有坦承撞到告訴
    人陳秀春等語，並轉述其聽聞徐定明所述抗告人表示不打算
    跑很遠一詞，均與事實不符。原判決僅憑卓易諺所為伊有坦
    承騎乘機車撞到人之片面指述，而未審酌證人卓易諺於原案
    件審理時亦證稱其並未看見抗告人之機車有碰撞痕跡等有利
    於伊之證詞，遽認伊有向警方坦承駕騎機車撞到人，顯有不
    當。此外，並請求傳喚證人徐定明或對其進行測謊，亦可證
    明卓易諺上開轉述內容不實，足以證明伊並無原判決所認定
    之犯罪事實，爰依刑事訴訟法第420 條第1項第6款規定聲請
    再審云云。
三、原裁定以：原判決依憑原案件卷附抗告人所為案發當天是對
    方（指陳秀春）緊急煞車跌倒、其只有可能稍微碰（陳秀春
    ）一下下、其有可能騎車自巷口出來時嚇到陳秀春、其聽到
    後面有聲音時有轉頭看，及其有看到陳秀春跌倒等不利於己
    之部分陳述、證人陳秀春及卓易諺所為不利於上訴人之證詞
    ，以及國立臺灣大學醫學院附設醫院新竹分院之陳秀春診斷
    證明書、道路交通事故現場圖、現場及車輛照片等相關證據
    資料，並審酌告訴人陳秀春於原案件偵訊及第一審審理時均
    證稱抗告人騎乘機車突然從巷口出來，二車前輪因此發生碰
    撞，陳秀春人車倒地後，有路人大喊抗告人撞到人，不要離
    開，抗告人雖有放慢車速回頭看一下，但隨即騎車離去等語
    ，及抗告人於同次偵訊時亦坦承案發當時其確實因懷疑是否
    撞到人而停下來等情，經勾稽比對及斟酌取捨後，因認抗告
    人辯稱案發當天其不知所騎乘機車有與陳秀春機車發生碰撞
    云云，不足以採信，而據以認定抗告人確有駕駛機車發生交
    通事故，致陳秀春受傷害而逃逸之犯行，已詳述其所憑證據
    及認定之理由。並說明原案件卷附由警員卓易諺及莊易達所
    制作偵查報告內容，何以係卓易諺於案發當天接獲通報前往
    現場後所親身經歷及見聞內容，而非其虛構或單純轉述他人
    說詞等旨甚詳，俱有原案件卷內相關證據資料可稽。抗告人
    以證人卓易諺證稱抗告人曾坦承駕騎機車撞到人，並轉述其
    聽聞徐定明所稱抗告人有說不打算跑很遠等不利於伊之證詞
    ，均不足以採信為由，而聲請本件再審，無非係對原判決審
    酌、論斷及說明等已判斷之證據資料，再為爭執，顯與聲請
    再審所規定之新規性要件不合。抗告人雖主張原判決未審酌
    證人卓易諺所為其並未看見機車碰撞痕跡之有利於抗告人之
    陳述云云。惟因擦撞輕微而未在車輛造成明顯痕跡，本無悖
    於事理，且證人卓易諺於原案件第二審審理時已明確證稱其
    於案發當天前往現場時因目睹徐定明壓住抗告人，依其辦案
    經驗，當時必會詢問原委，而抗告人對於徐定明當場陳稱其
    目睹車禍發生經過而跟隨抗告人車輛，並詢問抗告人為何撞
    到人還跑掉，抗告人回稱沒打算跑很遠，故壓住抗告人等語
    ，並未表明沒有此事，而係默認等情，因認證人卓易諺上開
    證詞並非單純轉述徐定明之陳述，而係其執行職務親自見聞
    之內容。況且，抗告人亦不否認案發當天其遭壓制在地時，
    徐定明有質問其騎車撞到人為何還逃跑等情。縱令抗告人未
    曾向徐定明陳稱其沒打算逃很遠等語，抗告人所執其未曾說
    過不打算逃很遠，及主張卓易諺並未發現機車碰撞痕跡等聲
    請本件再審之事由，無論單獨或與先前之證據綜合判斷，在
    客觀上均不足以動搖原確定判決所認定之犯罪事實，而改為
    有利於抗告人之認定，自無傳喚徐定明到庭調查，或對其進
    行測謊鑑定之必要，因認抗告人聲請本件再審所主張之理由
    及請求調查之證據，核與刑事訴訟法第 420條第1項第6款所
    規定之再審聲請要件不符，其據以聲請再審為無理由，而予
    以駁回。經核於法尚無違誤。本件抗告人抗告意旨並未指明
    原裁定究有如何違法或不當之情形，其於原審亦未提出任何
    具有新規性及客觀上足以動搖原判決所認定犯罪事實之新證
    據或新事實以供原審審酌，猶執其在原審聲請再審之同一事
    由，再事爭執，或泛言原案件第二審審理時有傳喚警員莊易
    達到庭作證云云，對原裁定已明確論斷說明之事項，漫為爭
    辯，而指摘原裁定不當，並據以請求撤銷原裁定而准其聲請
    再審，依上述說明，其抗告自難認為有理由，應予駁回。
據上論結，應依刑事訴訟法第412條，裁定如主文。
中    華    民    國   111    年    6     月    30    日
                  刑事第一庭審判長法  官  郭  毓  洲  
                                  法  官  林  英  志  
                                  法  官  蔡  憲  德  
                                  法  官  汪  梅  芬  
                                  法  官  林  靜  芬  
本件正本證明與原本無異
                                  書記官
中    華    民    國   111    年    7     月    1     日